臺灣桃園地方法院民事裁定
110年度消債更字第389號
聲  請  人  
即  債務人  詹雅淇  
上列當事人因消費者債務清理事件聲請更生，本院裁定如下：
    主  文
債務人甲○○自民國一一一年四月二十日下午五時起開始更生程序
。
命司法事務官進行本件更生程序。
    理  由
一、聲請意旨略以：聲請人甲○○（原名乙○○）現於Q-burger早餐
    店工作，並另有固定配合接案繕打文書，合計每月收入約新
    臺幣（下同）2萬4,000元，名下別無任何財產，而無擔保或
    無優先權之債務總額約為132萬4,588元，復未經法院裁定開
    始清算程序或宣告破產，於民國97年11月間與銀行公會進行
    前置協商程序而協商成立，惟嗣後因不可歸責於己之事由致
    毀諾，聲請人每月收入扣除必要生活費用後，無法清償上開
    債務，爰聲請更生等語。
二、按債務人不能清償債務或有不能清償之虞者，得依消費者債
    務清理條例（下稱消債條例）所定更生或清算程序，清理其
    債務；債務人無擔保或無優先權之本金及利息債務總額未逾
    1,200萬元者，於法院裁定開始清算程序或宣告破產前，得
    向法院聲請更生；法院開始更生程序之裁定，應載明其年、
    月、日、時，並即時發生效力，消債條例第3條、第42條第1
     項及第45條第1項分別定有明文。次按債務人對於金融機構
    負債務者，在聲請更生或清算前，應向最大債權金融機構請
    求協商債務清償方案，或向其住、居所地之法院或鄉、鎮、
    市、區調解委員會聲請債務清理之調解；協商或調解成立者
    ，債務人不得聲請更生或清算。但因不可歸責於己之事由，
    致履行有困難者，不在此限；消債條例施行前，債務人依金
    融主管機關協調成立之中華民國銀行公會會員，辦理消費金
    融案件無擔保債務協商機制與金融機構成立之協商，準用前
    2 項之規定，同條例第151條第1項、第7項、第9項定有明文
    。
三、經查
  ㈠關於前置協商之要件：
　　聲請人曾聲請消費者債務清理之債務協商，與銀行公會調解
    成立，約定清償方案為自97年11月起，分120期，年利率百
    分之5，每月向當時最大債權銀行即陽信商業銀行股份有限
    公司（下稱陽信銀行）清償7,347元，聲請人則於98年11月
    通知毀諾，此有陽信銀行陳報狀及協商機制協議書在卷可稽
    （見消債更卷第65至77頁）。是以，本院自應審究聲請人向
    本院聲請更生，是否符合消債條例第151條第7項但書所列之
    不可歸責於己之事由，致履行有困難之情形。聲請人陳稱協
    商後因遭任職公司資遣，頓失收入，後續繳納幾期後就無力
    負擔還款金額致毀諾等語。經查，聲請人協商當時任職於宇
    瞻科技股份有限公司（下稱宇瞻公司），於97年12月12日自
    宇瞻公司退保，至98年9月9日方投保於昌鈺接合科技有限公
    司，此有勞工保險被保險人投保資料表在卷可稽（見消債更
    卷第37至39頁），堪信聲請人陳述協商後遭任職公司資遣之
    主張應屬實，是聲請人於前開期間屬於無資力狀態，顯無法
    繼續履行還款方案7,347元，聲請人乃因不可歸責於己之事
    由始毀諾。
  ㈡聲請人之債務總額：
　　聲請人陳報無擔保或無優先權之債務總額約132萬4,588元，
    然依金融機構債權人國泰世華商業銀行股份有限公司、中國
    信託商業銀行股份有限公司陳報債權之金額分別為6萬6,794
    元、48萬2,190元（見司消債調卷第55至60頁），經最大債
    權人陽信銀行整合上開債權及花旗（台灣）商業銀行股份有
    限公司、元大商業銀行股份有限公司之債權後，陳報金融機
    構債權額為123萬4,588元（見司消債調卷第61至64頁）；依
    非金融機構債權人合作金庫資產管理股份有限公司陳報債權
    之金額分別為17萬3,919元（見司消債調卷第49至54頁）。
    故本件聲請人之債務總額應為140萬8,507元（計算式：123
    萬4,588元＋17萬3,919元＝140萬8,507元）。
　㈢關於聲請人之財產及收入：
　　聲請人名下別無任何財產，此有全國財產稅總歸戶財產查詢
    清單在卷可稽（見消債更卷第45頁）；收入部分，聲請人陳
    稱任職於Q-burger早餐店，每月薪資約1萬8,000元等語，業
    提出110年7月至110年12月工資各項目計算方式明細以佐（
    見消債更卷第81至91頁），經核大致相符。另聲請人於訊問
    程序自承受朋友之託固定幫忙繕打文書，每月酬勞約5,000
    至6,000元等語（見消債更第133至134頁），聲請人查無其
    他隱藏收入，故以2萬4,000元（計算式：1萬8,000元＋6,000
    元＝2萬4,000元）列計聲請人每月收入。
　㈣關於聲請人之必要支出：
　1.依聲請人最新陳報內容僅陳明每月必要支出金額為1萬5,281
　  元，而未明列各項支出之數額、原因及種類，亦未就上開支
    出提出相關單據（見司消債調卷第7頁），然本院審酌此金
    額未逾行政院衛生福利部所公告111年桃園市每人每月最低
    生活費用每人每月為1萬5,281元之1.2倍即1萬8,337元之範
    圍（參酌消債條例第64條之2第1項之規定），是以1萬5,281
    元為聲請人個人每月必要之支出，尚屬合理。
　2.子女扶養費5,000元
　　聲請人自陳與配偶育有2名未成年子女，每月需負擔扶養費
    共計5,000元，業提出子女之戶籍謄本以佐（見消債更卷第2
    1至23頁），查聲請人子女為未成年（分別於102、104年出
    生），應認無謀生能力，堪認有受扶養之必要。從而，本院
    審酌聲請人所列子女扶養費應以111年度桃園市每人每月最
    低生活費標準之1.2倍即1萬8,337元之6成為標準計算，與配
    偶平均分攤後核估未成年子女扶養費應為1萬1,002元（計算
    式：1 萬8,337元×60％÷2 ×2＝1萬1,002元，小數點以下四捨
    五入），是聲請人提列扶養費5,000元，尚屬合理，准予列
    計。
　3.準此，聲請人每月維持基本生活和履行法定扶養義務之必要
    金額應為2萬281元（計算式：1萬5,281元＋5,000元＝2萬281
    元）。
四、聲請人以上開收入扣除必要支出後，每月有餘額3,719元（
    計算式：2萬4,000元－2萬281元＝3,719元）可供清償債務，
    則聲請人欲全數清償上開債務至少需約32年（計算式：140
    萬8,507元÷3,719元÷12≒31.56），聲請人現年36歲（74年出
    生），距勞工強制退休年齡（65歲）約29年，審酌聲請人目
    前之收支及財產狀況，至其退休時止，顯無法清償聲請人前
    揭所負欠之債務總額，而聲請人名下別無其他財產，已如前
    述，無得一次清償全部債務之可能，考量該積欠債務之利息
    或違約金仍在增加中等情況，堪認聲請人之收入及財產狀況
    ，已有不能清償上開債務之虞，自應許聲請人得藉由更生程
    序清理債務。
五、綜上所述，聲請人係消費者，已有不能清償債務之虞，雖經
    消費者債務清理調解成立，惟因不可歸責致履行有困難，而
    查無消債條例第6條第3項、第8條或第46條各款所定應駁回
    更生聲請之事由，則其聲請，應屬有據，爰裁定准許，並依
    同條例第16條第1項規定，命司法事務官進行更生程序如主
    文。
六、本院裁定准許開始更生程序，俾使聲請人得以重建經濟生活
    ，惟本裁定不生免責效力，須聲請人於更生程序中與債權人
    協定更生方案，並持續履行，始能依消債條例第73條免責，
    附此敘明。
中　　華　　民　　國　　111 　年　　4 　　月　　20　　日
                  民事第一庭    法　官　許自瑋
正本係照原本作成。
本裁定不得抗告。
本裁定業已於111年4月20日下午5時公告。

中　　華　　民　　國　　111 　年　　4 　　月　　20　　日
                                書記官  吳光彧